臺灣高雄地方法院刑事判決　　　　　　 100年度易字第1147號
公　訴　人　臺灣高雄地方法院檢察署檢察官
被　　　告　陳旭祥
上列被告因妨害自由等案件，經檢察官提起公訴（100 年度偵字
第10089 號），本院判決如下：
    主  文
陳旭祥犯恐嚇危害安全罪，累犯，處拘役肆拾日，如易科罰金，
以新臺幣壹仟元折算壹日。
其他被訴公然侮辱罪部分公訴不受理。
    事  實
一、陳旭祥前因詐欺案件，經本院以93年度易字第1559號判處有
    期徒刑5 月確定，於民國95年7 月11日易科罰金執行完畢，
    猶不知悔改，因與袁名德就房屋仲介之後續事項有爭執，乃
    於99年11月2 日下午4 時許，前往址設在高雄市左營區○○
    ○路17號由袁明德所開設之機車行協商後續之處理事宜，然
    因雙方無法達成共識，陳旭祥遂心生不滿，先以「幹你娘」
    等語辱罵袁名德（所涉公然侮辱罪嫌部分業經袁名德撤回告
    訴，由本院另為不受理判決，詳後述），復基於恐嚇危害安
    全之犯意，對袁名德恫以「要找人處理你」等語，以此加害
    生命、身體之事恐嚇袁名德，使袁名德心生畏懼，致生危害
    於安全。
二、案經袁名德訴由臺灣高雄地方法院檢察署檢察官偵查起訴。
    理  由
壹、證據能力部分：
一、按被告以外之人於偵查中向檢察官所為陳述，除顯有不可信
    之情況者外，得為證據，刑事訴訟法第159 條之1 第2 項定
    有明文。本件證人即告訴人袁名德、證人韓有志、周宗良、
    邱子昌於檢察官偵查中具結後所為之證述，並無何顯不可信
    之情況，依上說明，其於偵查中之證言自均具有證據能力。
二、按被告以外之人（包括證人、鑑定人、告訴人、被害人及共
    同被告等）於審判外之陳述雖不符刑事訴訟法第159 條之1
    至之4 等4 條之規定，而經當事人於審判程序同意作為證據
    ，法院審酌該言詞陳述或書面陳述作成時之情況，認為適當
    者，得為證據。而當事人、代理人或辯護人於法院調查證據
    時，知有前項不得為證據之情形，而未於言詞辯論終結前聲
    明異議者，視為有前項之同意，刑事訴訟法第159 條之5 定
    有明文。查本判決後述引用文書形式之供述證據，其性質雖
    均屬傳聞證據，且當事人均已知上述證據乃傳聞證據，而未
    於言詞辯論終結前聲明異議，本院審酌該文書形式之供述證
    據部分，無證據證明此等證據有何遭變造或偽造情事，認為
    以之作為本件論証之證據，均與待證事實具有關聯性，作為
    本案之證據亦屬適當，揆諸前開規定，上開證據均具有證據
    能力。
貳、認定被告陳旭祥有罪所憑之證據及理由：
一、訊據被告陳旭祥固坦承於上開時、地，前往告訴人袁名德開
    設之機車行洽談有關房屋仲介糾紛事項之事實，惟矢口否認
    有何恐嚇危害安全之犯行，辯稱：當天其係前去找袁名德洽
    談仲介佣金之事，協商不成後，其只有說要「另外處理」，
    意思是指要另循法律途徑解決之意，並沒有說要找人處理告
    訴人；且其只有小聲的以三字經向妻子抱怨告訴人，並沒有
    當面辱罵或恐嚇告訴人，蓋當時告訴人已離開會客室，前往
    車行的排氣檢查電腦處，故其對於告訴人或證人能否聽見其
    聲音，抱持疑問云云。經查：
  (一)被告與告訴人袁名德間，因有房屋仲介之後續糾紛，被告乃
    於上開時間，前往告訴人開設之機車行協商後續之處理事項
    等情，業據證人即告訴人袁名德於偵查、本院審理時證述明
    確（參偵他卷第20頁，本院二卷第19～20頁），並有不動產
    買賣契約書、本院99年度訴字第708 號民事判決附卷可稽（
    參本院一卷第14頁，本院二卷第41～44頁），是此部分之事
    實，堪可認定。
  (二)又被告與證人袁名德因協商無法達成共識而心生不滿，乃先
    以「幹你娘」等語辱罵證人袁名德後，復以「要找人處理你
    」等語恫嚇證人袁名德一節，業據證人袁名德於偵查、本院
    審理時證稱：因被告仲介其向被告親戚買房子，後來交屋發
    生糾紛，雙方便互相提告，因此被告常代表賣方與其協商後
    續之處理事宜，當天因無法達成被告之要求，被告生氣就對
    其辱罵「幹你娘」，並恫以「要找人處理你」等語（參偵他
    卷第20頁，本院二卷第20～21頁）；經核與證人即機車行客
    人周宗良於偵查、本院審理時證稱：當天其前往該機車行保
    養車子，就看到被告與老闆袁名德發生衝突，被告以很大的
    音量辱罵「幹你娘」，並說「要找人來處理老闆」，其怕有
    事就先離開機車行等語（參偵他卷第32～33頁，本院二卷第
    26～27頁）；證人即機車行員工邱子昌於偵查、本院審理時
    證稱：當天被告前來機車行找老闆袁名德，後來被告要離開
    時，以很大的音量辱罵袁名德「幹你娘」、並說「要找人來
    處理你」，其當時有探頭查看所以知道是誰罵的等語（參偵
    他卷第32頁，本院二卷第31頁）；證人即機車行客人韓有志
    於偵查中證稱：當天其原本在機車行內幫輪胎打氣，後來就
    聽到被告在店內罵髒話，並在離開的時候揚言要找人來排解
    事情等語（參偵他卷第21頁），均若合符節，審酌證人袁名
    德、周宗良、邱子昌、韓有志就案發經過情節於偵查及本院
    審理時均證述一致，且互核相符，倘非親耳所聞，衡情證人
    當無為一致證述之可能，復參以被告於本院準備程序時亦不
    否認曾提及「三字經」、「處理」等字眼，足徵證人袁名德
    等人上開所證，確屬信而有徵，從而，被告於上開時、地，
    以「要找人處理你」等語恫嚇證人袁名德之情，已堪認定。
  (三)被告固辯稱：其只有說要「另外處理」，意思是指要另循法
    律途徑解決之意，並沒有說要找人處理告訴人云云。惟查，
    被告係以「要找人處理你」等語恫嚇證人袁名德一節，業據
    本院認定如前，此已與被告上開所辯不符，且被告果真要和
    平的採取法律途徑解決糾紛，實毋須於辱罵「幹你娘」等三
    字經後，又突然改以平和之話語告知證人袁名德其將採取法
    律行動，此亦與常情不合，故被告上開所辯，毋寧是事後徐
    圖魚目混珠之辯解，不足採信；另被告又辯稱：當時告訴人
    已離開會客室，前往車行的排氣檢查電腦處，故其對於告訴
    人或證人能否聽見其聲音，抱持疑問云云。然證人袁名德之
    機車行係一大樓之店面，佔地約10平方公尺等情，已據證人
    袁名德於本院審理時證述明確（參本院二卷第21、22頁），
    顯見案發地點乃密閉之室內空間，並非野外空曠之處，如以
    稍大之音量辱罵，衡情同在場之人當聽聞甚詳；再參以被告
    於偵查中供稱：那時候告訴人在車行的排氣檢查電腦處，其
    與告訴人相距約3 公尺等語（參偵他卷第37頁），足見被告
    與證人袁名德於案發時之距離甚近，當無誤聽或聽不見被告
    上開辱罵、恐嚇話語之可能，從而，被告所辯，亦不足採。
  (四)按刑法第305 條之恐嚇罪，所稱以加害生命、身體、自由、
    名譽、財產之事，恐嚇他人者，係指以使人心生畏怖為目的
    ，而通知將加惡害之旨於被害人而言，最高法院52年台上字
    第751 號判例意旨足資參照。本件被告向證人袁名德恫稱「
    要找人處理你」等語，實含有要找人對證人袁名德不利之意
    ，自屬即將加害生命、身體之惡害通知，且亦足使人心生畏
    懼，此觀之證人袁名德於偵查中證稱：對於被告這樣說會感
    到害怕等語可明（參偵他卷第20頁），是被告上開恫嚇言詞
    ，既足使證人袁名德心生畏懼，而致生危害生命、身體之安
    全，自該當刑法恐嚇罪之構成要件，從而，本件事證已臻明
    確，被告上開恐嚇危害安全之犯行，堪以認定。
二、核被告所為，係犯刑法第305 條之恐嚇危害安全罪。其前因
    詐欺案件，經本院以93年度易字第1559號判處有期徒刑5 月
    確定，於95年7 月11日易科罰金執行完畢等情，有臺灣高等
    法院被告前案紀錄表1 份附卷可稽，其於前開有期徒刑執行
    完畢後5 年內，故意再犯本件有期徒刑以上之罪，為累犯，
    應依刑法第47條第1 項之規定加重其刑。爰審酌被告不知謹
    言慎行，僅因民事糾紛無法達成共識，竟於眾目睽睽之下，
    以上開言語恐嚇告訴人袁名德，所為實無可取，且於犯後猶
    未坦承犯行，難認有何悔過之意，雖有與告訴人達成和解，
    然實際上並未付出分文填補損害，有本院調解筆錄在卷可佐
    （參本院二卷第15頁），暨其動機、手段、告訴人所受危害
    程度等一切情狀，量處如主文所示之刑，並考量本件犯罪情
    狀，諭知以新臺幣1,000 元折算1 日之易科罰金折算標準，
    以示懲儆。
、公訴不受理部分：
  (一)公訴意旨又以：被告陳旭祥因與告訴人袁名德間有民事糾紛
    ，乃於上開時間，至告訴人上址之車行內商談和解事宜，惟
    雙方因意見不合而起爭執，被告竟基於公然侮辱之犯意，在
    該處不特定人得以共見共聞之場所，當眾以「幹你娘」等語
    侮辱告訴人，足以貶損告訴人之人格與社會評價，因認被告
    此部分涉犯刑法第309 條第1 項之公然侮辱罪嫌等語。
  (二)按告訴乃論之罪，告訴人於第一審辯論終結前，得撤回其告
    訴；又告訴經撤回者，法院應諭知不受理之判決，刑事訴訟
    法第238 條第1 項、第303 條第3 款分別定有明文。
  (三)本件被告因公然侮辱案件，經檢察官提起公訴，認被告此部
    分涉犯刑法第309 條第1 項之公然侮辱罪嫌，然依同法第31
    4 條之規定，須告訴乃論。茲告訴人於本院審理中，已與被
    告達成和解，並撤回告訴，有刑事撤回告訴狀及本院調解筆
    錄在卷可稽（參本院一卷第24頁，本院二卷第15頁），揆諸
    前開說明，自應為被告此部分不受理判決之諭知。
據上論斷，應依刑事訴訟法第299  條第1 項前段、第303 條第3
款，刑法第305 條、第47條第1 項、第41條第1 項前段，刑法施
行法第1 條之1 ，判決如主文。
本案經檢察官陳登燦到庭執行職務。
中    華    民    國   100    年    9     月    15    日
                  刑事第十五庭  法  官    王俊彥
如不服本判決應於收受判決後10日內向本院提出上訴書狀，並應
敘述具體理由。其未敘述上訴理由者，應於上訴期間屆滿後20日
內向本院補提理由書(均須按他造當事人之人數附繕本)「切勿逕
送上級法院」。
以上正本證明與原本無異。
中    華    民    國   100    年    9     月    15    日
                                書記官    黃園芳
附錄本案論罪法條：
中華民國刑法第305 條
（恐嚇危害安全罪）
以加害生命、身體、自由、名譽、財產之事，恐嚇他人致生危害
於安全者，處2 年以下有期徒刑、拘役或3 百元以下罰金。